【裁判字號】    89,訴,372
【裁判日期】    891017
【裁判案由】    執行異議之訴
【裁判全文】
臺灣雲林地方法院民事判決  八十九年度訴字第三七二號
    原      告  乙○○
    訴訟代理人  邱步顯律師
    被      告  丙○○
    訴訟代理人  甲○○
右當事人間請求執行異議之訴事件，本院判決如左：
    主    文
原告之訴駁回。
訴訟費用由原告負擔。
    事    實
甲、原告方面：
    一、聲明：本院八十九年度執字第三三六三號債權人丙○○對原告所為強制執行
              程序應予撤銷。
    二、陳述：坐落雲林縣虎尾鎮○○段第一二一七之二地號土地，係原告與訴外人
              陳炎煌所共有，原告應有部分四分之一。原告曾於民國（下同）八十
              四年五月間介紹訴外人邱哲雄加入縱橫學會之會員，依其之要求提供
              原告所有前開土地與邱哲雄設定新台幣二百萬元之抵押權，約定存續
              期限自八十四年六月七日起至同年七月十一日止，期限屆滿應即塗銷
              登記。詎邱哲雄存心不良，於屆滿後並未塗銷抵押權登記，於八十四
              年十月間將抵押權讓與周莊惠美，嗣周莊惠美又於八十七年九月讓與
              被告。惟原告並未向邱哲雄借款，無債務之存在，亦未曾發生債權債
              務之關係，被告以拍賣抵押物之裁定聲請強制執行，殊無理由，爰依
              強制執行法第十四條第二項規定提起本訴。
乙、被告方面：
    一、聲明：原告之訴駁回。
    二、陳述：訴外人周莊惠美係被告之婆婆，當初二百萬元是以周莊惠美名義交給
              邱哲雄，並受讓抵押權，嗣後周莊惠美又將之讓與被告。
丙、本院依職權調閱本院八十九年度執字第三三六三號、八十五年度訴字第一六九號
    、台灣高等法院台南分院八十六年度上字第四九號、八十七年度上更一字第三三
    號、最高法院八十七年度台上字第三九九號、八十八年度台上字第二三二七號卷
    宗。
    理    由
一、本件原告起訴主張：伊於八十四年五月間介紹訴外人邱哲雄加入縱衡學會，曾應
    其要求提供坐落雲林縣虎尾鎮○○段第一二一七之二地號土地，權利範圍四分之
    一為其設定二百萬元之抵押權，詎邱哲雄存心不良，於八十四年十月間將抵押權
    讓與訴外人周莊惠美，嗣周莊惠美又於八十七年九月讓與被告，實則原告與邱哲
    雄間並無任何債權債務之關係存在，爰依據強制執行法第十四條第二項規定提起
    本訴等語。被告則以：其婆婆周莊惠美的確有交付二百萬元予邱哲雄等語，資為
    抗辯。
二、原告起訴主張伊提供坐落雲林縣虎尾鎮○○段第一二一七之二地號土地，權利範
    圍四分之一為訴外人邱哲雄設定二百萬元之抵押權，嗣邱哲雄將之轉讓周莊惠美
    ，周莊惠美璇又讓予被告等情，為兩造所不爭執，自屬真實。本件應審究者厥為
    原告與邱哲雄間有無抵押債權之存在？
三、經查：原告於八十五年三月二十六日就上開抵押權登記對周莊惠美提起確認抵押
    權不存在之訴，經最高法院於八十八年十月八日以八十八年度台上字第二三二七
    號裁定駁回其上訴，致原告敗訴確定。又被告係於該訴訟繫屬中之八十七年九月
    二十四日受讓抵押債權，而為訴訟標的法律關係之特定繼受人等情，業經本院調
    閱本院八十五年度訴字第一六九號、台灣高等法院台南分院八十六年度上字第四
    九號、八十七年度上更一字第三三號、最高法院八十七年度台上字第三九九號、
    八十八年度台上字第二三二七號等卷宗查核無訛。按法院之終局判決確定後，無
    論該判決結果如何，當事人及法院均受判決內容之拘束，當事人不得主張相反之
    內容，法院亦不得為內容矛盾之判斷，此種判決之拘束力，稱為既判力。在前後
    兩訴均以相同之訴訟標的為訴訟客體時，後訴法院固應以裁定駁回後訴原告之訴
    ；在前訴之訴訟標的成為後訴訴訟標的之先決問題，或後訴請求之訴訟標的與前
    訴判決成為矛盾關係之情形時，亦均應認前訴判決對於後訴之訴訟標的有既判力
    之拘束。從而，既判力之作用一方面係禁止雙方當事人再就既判力所生之判斷內
    容為爭執，另一方面係要求後訴法院於為審判時應以既判力所生判斷內容為前提
    而受拘束（最高法院四十二年台上字第一三○六號判例、五十年台上字第二三二
    號判例參照）。本件原告前對系爭抵押權提起確認不存在之訴，既受敗訴之判決
    確定，且自斯時起迄今，原告亦未有清償行為或任何消滅、妨礙被告請求之事由
    發生，亦為原告所是認，則揆諸前揭說明，該確定判決對本件執行異議之訴自有
    拘束力，原告不容更為抵押權不存在之主張。再者，訴外人邱哲雄於八十六年六
    月十七日台灣高等法院台南分院八十六年度上字第四九號準備程序中亦到庭証述
    ：對原告二百萬債權之入會費擔保，入會費繳交約二百二十萬元，錢是拿給原告
    ；因收周莊惠美二百萬元，而把抵押（債）權讓與等語。是邱哲雄確對原告有抵
    押債權之存在，應堪認定。
四、按債權人得將債權讓與第三人；讓與債權時該債權之擔保及其他從屬權利，隨同
    移轉於受讓人；抵押權不得由債權分離而為讓與，或為其他債權之擔保，民法第
    二百九十四條第一項前段、第二百九十五條第一項前段、第八百七十條定有明文
    。本件系爭抵押債權，業由邱哲雄讓與周莊惠美，嗣又由周莊惠美讓與被告，則
    該抵押權亦已隨同所擔保之債權一併移轉予被告。從而，原告以抵押債權不存在
    為由提起異議之訴，請求撤銷本院八十九年度執字第三三六三號強制執行程序，
    為無理由，應予駁回。
五、據上論結, 本件原告之訴為無理由，依民事訴訟法第七十八條，判決如主文。
中      華      民      國    八十九    年      十      月    十七      日
                                臺灣雲林地方法院民事庭
~B法      官  鍾貴堯
右為正本係照原本作成。
如對本判決上訴，須於判決送達後廿日內向本院提出上訴狀。
中      華      民      國    八十九    年      十      月    十七      日
~B法院書記官  劉興錫


司法院資訊處製作；財團法人民間司法改革基金會備份。
